【裁判字號】    97,交聲,1935
【裁判日期】    971211
【裁判案由】    交管條例聲異
【裁判全文】
臺灣板橋地方法院交通事件裁定        97年度交聲字第1935號
原處分機關  交通部公路總局臺北區監理所板橋監理站
異  議  人
即受處分人  甲○○
上列受處分人即異議人因違反道路交通管理處罰條例案件，對於
交通部公路總局臺北區監理所板橋監理站民國97年7 月15日所為
之板監裁字第裁41-AEV117756號裁決處分，聲明異議，本院裁定
如下：
    主  文
異議駁回。
    理  由
一、原處分意旨略以：異議人即受處分人甲○○於民國95年10月
    5 日18時46分許，騎乘車牌號碼M88-487 號重型機車，行經
    臺北市○○街28號前，因未按遵行方向行駛之違規事實，經
    臺北市政府警察局中正第二分局交通分隊值勤員警以異議人
    有道路交通管理處罰條例第45條第1 款「不按遵行之方向行
    駛」之違規行為，當場填製臺北市政府警察局95年10月5 日
    北市警交字第AEV117756 號舉發違反道路交通管理事件通知
    單舉發，嗣異議人雖提出申訴，然經原處分機關函請舉發機
    關查證後，仍認異議人違規屬實，原處分機關乃於97年7 月
    15日依道路交通管理處罰條例第45條第1 款之規定，裁處異
    議人罰鍰新臺幣（下同）1,800 元，並依同條例第63條第1
    項第1 款（裁決書漏載第1 項第1 款）記違規點數1 點等語
    。
二、異議人異議意旨略以：回憶此次違規事實，若被舉發人沒記
    錯，當時因不了解路況，而行駛在逆向道路，遇員警在街裡
    指揮交通，被舉發人因不熟悉路況而誤行駛在逆向道路，是
    違規事實，於是請求員警給予被舉發人改過的機會，員警並
    未說什麼，不一會兒被舉發人也不見員警了，因而也未收到
    紅單，故不服原裁決處分，爰依法聲明異議云云。
三、按汽車駕駛人爭道行駛，而有不按遵行之方向行駛者，處60
    0 元以上1,800 元以下罰鍰；又汽車駕駛人有45條情形者，
    除依原條款處罰鍰外，並記違規點數1 點，道路交通管理處
    罰條例第45條第1 款、第63條第1 項第1 款分別定有明文。
    次按行為人有本條例之情形者，應填製舉發違反道路交通管
    理事件通知單，並於被通知人欄予以勾記，其通知聯依下列
    規定辦理：一、當場舉發者，應填記駕駛人或行為人姓名、
    性別、出生年月日、地址、身分證統一號碼及車主姓名、地
    址、車牌號碼、車輛種類。被查獲之駕駛人或行為人為受處
    分人時，應於填記通知單後將通知聯交付該駕駛人或行為人
    簽名或蓋章收受之；拒絕簽章者，仍應將通知聯交付該駕駛
    人或行為人收受，並記明其事由及交付之時間；拒絕收受者
    ，應告知其應到案時間及處所，並記明事由與告知事項，視
    為已收受，道路交通管理事件統一裁罰標準及處理細則第11
    條第1 項第1 款亦有明文。
四、經查：
(一)、本件異議人即受處分人甲○○於95年10月5 日18時46分許，
    騎乘車牌號碼M88-487 號重型機車，行經臺北市○○街28號
    前時，經舉發單位臺北市政府警察局中正第二分局交通分隊
    值勤員警以「不按遵行方向行駛」，當場掣單舉發等情，有
    臺北市政府警察局95年10月5 日北市警交字第AEV117756 號
    舉發違反道路交通管理事件通知單影本1 紙在卷可稽；而異
    議人對其騎乘上開機車於前揭時地有不按遵行方向行駛之事
    實雖不爭執，然以乃因不熟悉路況而誤行駛在逆向道路云云
    置辯，惟逆向行駛，對行人、用路人而言均極易發生危險，
    是駕駛人果有此逆向行駛之舉，其對己身有逆向行駛之情，
    實亦難諉為不知，異議人以前詞置辯，尚難遽信，其有爭道
    行駛，而有不按遵行之方向行駛之情，堪以認定。
(二)、至異議人固另以並未收到紅單云云置辯；惟查本件異議人遭
    員警當場攔停後，因拒絕簽收前開通知單，舉發員警遂在前
    開本件舉發通知單上收受通知聯者簽章欄處註記：「當事人
    不服，拒簽拒收」等字樣，此有95年10月5 日北市警交字第
    AE V117756號舉發違反道路交通管理事件通知單移送聯1 紙
    附卷可考；又審諸臺北市政府警察局大同分局97年5 月29日
    北市警同分交字第09731181900 號書函敘明：「.... 臺 端
    （指異議人）駕駛旨揭車輛於被舉發時、地因不按遵行方向
    行駛，經舉發員警攔停稽查，查核證件（駕、行照）後，告
    知是項交通違規，依法製單舉發。臺端拒絕簽收該舉發單，
    舉發員警依法告知臺端該舉發單應到案日期及到案處所...
    」等語，此有上開函文1 份在卷可參；則舉發警員既業於上
    開舉發時地，將異議人因是項交通違規案件所生之應到案日
    期、應到案處所及違規事實等項告知異議人，並於舉發通知
    單上記明其事由且記載「當事人不服，拒簽拒收」等字樣，
    則依上開細則第11條第1 項第1 款後段之規定，應視為異議
    人已經收受該通知單，是舉發機關依法即毋庸另行送達舉發
    通知單予異議人，則異議人雖辯稱未收到舉發通知單云云，
    然此節仍不影響本件舉發之合法性。
五、綜上，異議人於前揭時、地騎乘機車有爭道行駛，不按遵行
    方向行駛之違規行為，既堪認定，則原處分機關據以援引上
    揭規定，裁處罰鍰1,800 元，並記違規點數1 點，於法有據
    ，異議人本件異議為無理由，應予駁回。
據上論斷，應依道路交通案件處理辦法第19條，裁定如主文。
中    華    民    國    97    年    12    月    11    日
                  交通法庭   法  官  陳明偉
以上正本證明與原本無異。
如不服本裁定，應於裁定送達後5 日內向本院提出抗告狀。
                             書記官  強梅芳
中    華    民    國   971    年    21    月    21    日


司法院資訊處製作；財團法人民間司法改革基金會備份。
